【裁判字號】    97,台上,3245
【裁判日期】    970710
【裁判案由】    違反毒品危害防制條例
【裁判全文】
最高法院刑事判決            九十七年度台上字第三二四五號
上  訴  人  甲○○
                    號3樓（
選任辯護人  謝崇浯律師
上  訴  人  紀念君
                    號3樓
選任辯護人  曾昭牟律師
上列上訴人等因違反毒品危害防制條例案件，不服台灣高等法院
中華民國九十七年四月二十四日第二審判決（九十七年度上訴字
第六一九號，起訴案號：台灣板橋地方法院檢察署九十六年度偵
字第一七四九七、一七四九八〈原判決漏載〉號），提起上訴，
本院判決如下：
    主  文
原判決關於甲○○、紀念君共同販賣第二級毒品有罪部分撤銷，
發回台灣高等法院。
    理  由
本件原判決維持第一審論上訴人甲○○以共同販賣第二級毒品罪
，累犯，處有期徒刑捌年陸月；紀念君以共同販賣第二級毒品罪
，處有期徒刑柒年陸月，並均為相關從刑宣告之判決，駁回上訴
人等此部分在第二審之上訴（甲○○、紀念君其餘被訴販賣第二
級毒品部分，經原審判決無罪確定）。固非無見。
惟按：(一)、證人保護法第十四條第一項規定：「第二條所列刑事
案件之被告或犯罪嫌疑人，於偵查中供述與該案案情有重要關係
之待證事項或其他正犯或共犯之犯罪事證，因而使檢察官得以追
訴該案之其他正犯或共犯者，以經檢察官事先同意者為限，就其
因供述所涉之犯罪，減輕或免除其刑」，其中所謂「經檢察官事
先同意」者，法律並未限制其同意之方式，祇要能證明即為已足
。雖該法施行細則第二十一條另有：「本法第十四條第一項及第
二項所稱檢察官事先同意，指檢察官本案偵查終結前之同意。檢
察官同意者，應記明筆錄」之規定，然此僅係例示規定，亦即記
明筆錄僅為其中一種方式而已，否則豈非施行細則凌駕母法增加
母法所無之限制，此並非立法本意。原判決固引用第一審判決所
載，認定卷內並無檢察官事先同意依證人保護法第十四條之任何
記載，認上訴人等不符該項減輕或免除其刑之要件（見第一審判
決第十頁）。然稽之卷內資料，本件承辦檢察官吳文正在民國九
十六年八月三日案件交辦進行單上，已載明「……(三)張、紀二人
（按指上訴人等）依毒品條例第十七條、證人保護法第十四條，
供出毒品來源，均請減輕其刑」，並經主任檢察官壽勤偉核閱（
見偵字第一七四九七號偵查卷第一五三頁），且於起訴書引用證
人保護法第十四條第一項（贅載第一款）請求減輕其刑（見起訴
書第四頁）。第一審之上開認定核與卷內證據不符，原審未加糾
正，率予維持，已有欠當。又原判決固引用台灣板橋地方法院檢
察署九十七年三月二十四日板檢榮宙九十六偵一七四九七字第三
０二二一號函之附件，其中載有「據悉甲○○及紀念君二人起訴
後，已翻異前供，致本署上升追查行動受滯」云云（見原審卷第
八十七、八十八頁），認上訴人等無上揭減輕或免除其刑之事由
。然被告起訴後是否翻異前供，應與有無前引證人保護法減免其
刑規定之適用無關。何況上訴人等所供之劉永祺（原名劉萬寧）
涉犯運輸、販賣第二級毒品罪嫌，已經該署檢察官另案以九十六
年度偵字第二八二九九號提起公訴，有起訴書附於原審卷可稽（
見原審卷第九十二至九十七頁），亦與前揭檢察署函所稱「致本
署上升追查行動受滯」內容，不相符合。原審未究明實情，逕為
上訴人等不利之認定，併有調查職責未盡及適用法則不當之違誤
。上訴意旨指摘及此，且因第三審法院應以第二審判決所確認之
事實為判決基礎，刑事訴訟法第三百九十四條第一項前段定有明
文，原判決上述之違背法令，影響於事實之確定，本院無可據以
為裁判。(二)、「被告以外之人於審判外之言詞或書面陳述，除法
律有規定者外，不得作為證據」、「被告以外之人於偵查中向檢
察官所為之陳述，除顯有不可信之情況者外，得為證據」、「被
告以外之人於檢察事務官、司法警察官或司法警察調查中所為之
陳述，與審判中不符時，其先前之陳述具有較可信之特別情況，
且為證明犯罪事實存否所必要者，得為證據」。九十二年二月六
日修正公布，同年九月一日施行之刑事訴訟法第一百五十九條第
一項、第一百五十九條之一第二項、第一百五十九條之二分別定
有明文。原判決採用證人即共同被告紀念君於警詢及偵查中之證
言，認定甲○○有共同營利之意圖（見原判決第七、八頁，理由
乙、二之(三)）。惟該證人於警詢及偵查中之供述，甲○○於原審
審理時已爭執「並無證據能力」（非僅抗辯其陳述不具任意性，
尚主張依刑事訴訟法第一百五十九條之規定為無證據能力，見原
審卷第五十九、一０八、一一０頁）。原判決並未說明該共同被
告於警詢、偵查中之供述，究竟如何符合傳聞法則之例外而有證
據能力，遽引為認定甲○○有罪之依據，尚嫌理由欠備而難昭折
服。應認關於上訴人等販賣第二級毒品有罪部分，有撤銷發回更
審之原因。
據上論結，應依刑事訴訟法第三百九十七條、第四百零一條，判
決如主文。
中    華    民    國  九十七  年    七    月    十    日
                      最高法院刑事第十庭
                          審判長法官  邵  燕  玲
                                法官  李  伯  道
                                法官  孫  增  同
                                法官  李  英  勇
                                法官  徐  昌  錦
      本件正本證明與原本無異
                                      書  記  官
中    華    民    國  九十七  年    七    月   十六   日
                                                      K


司法院資訊處製作；財團法人民間司法改革基金會備份。
